臺灣嘉義地方法院刑事判決
110年度金訴字第26號
公  訴  人  臺灣嘉義地方檢察署檢察官
被      告  黃逸翔


上列被告因詐欺案件，經檢察官提起公訴(109年度偵字第10689
號、109年度偵字第11075號、110年度偵字第83號)，被告就被訴
事實為有罪之陳述，經告知簡式審判程序意旨，並聽取檢察官及
被告意見後，本院合議庭裁定依簡式審判程序審理，判決如下：
    主  文
丁○○三人以上共同犯詐欺取財罪，各處如附表所示之刑。應執
行有期徒刑貳年陸月。
扣案之行動電話壹支(廠牌型號：IPHONE XR，含門號○○○○○○○○○○
號SIM卡壹枚)沒收；未扣案之犯罪所得新臺幣柒仟伍佰元沒收，
如全部或一部不能沒收或不宜執行沒收時，追徵其價額。
    犯 罪 事 實
一、丁○○於民國109年10月13日起，經由林坤霆(由檢察官另案偵
    辦中)引介，加入其所屬、由通訊軟體微信暱稱「野原新之
    助」、「大葉天」等人(均無證據顯示為未成年人)所組成之
    電信詐欺集團( 下稱系爭詐欺集團) 。緣丁○○明知該組織為
    3 人以上、具有持續性、牟利性及結構性，且目的係對民眾
    實施詐騙，以圖取不法利益，竟與上開成員共同意圖為自己
    不法之所有，同時基於以不正方法由自動付款設備取得他人
    之物、三人以上共同詐欺取財、參與詐欺犯罪組織、隱匿特
    定犯罪所得去向而洗錢之犯意聯絡，加入系爭詐欺集團擔任
    車手(負責提取詐騙款項之人)，由系爭詐欺集團之成年成員
    ，在不詳處所成立詐騙電信機房，並於附表所示之時間，以
    附表所示之詐騙方法，向丙○○、乙○○、甲○○等人進行詐騙，
    致渠等均陷於錯誤，依系爭詐欺集團成員指示，將附表所示
    之物品放置於指定處所，而丁○○依照林坤霆之調度，於附表
    所示之日擔任系爭詐欺集團車手，接獲「野原新之助」(又
    稱「三支雨傘飄」)、「大葉天」以微信 通訊軟體指示後，
    前往附表所示之地點取走詐騙所得之物品，並依指令於附表
    所示之時間，將附表所示之人所交付之帳戶提款卡插入自動
    櫃員機，並輸入提款卡密碼，致自動付款設備對真正持卡人
    之識別陷於錯誤，誤認丁○○係有權持用提款卡之人，而以此
    不正方法接續從自動付款設備提領附表所示之款項。嗣丁○○
    依照「野原新之助」(又稱「三支雨傘飄」)、「大葉天」、
    林坤霆等人之指示，將詐欺所得攜至不特定地點繳回，經上
    開人等核算並扣除其報酬後，將剩餘款項繳回予真實姓名年
    籍不詳之系爭詐欺集團上游成員。後因丙○○、乙○○、甲○○察
    覺受騙而報警處理，警方追查後查獲丁○○，並當場扣得行動
    電話1支(廠牌型號：IPHONE XR，含門號0000000000號SIM卡
    1枚)，始悉上情。
二、案經乙○○訴由嘉義市政府警察局第一分局、甲○○訴由嘉義縣
    警察局民雄分局報告臺灣嘉義地方檢察署檢察官偵查起訴。
    理  由
壹、簡式審判程序之證據調查，不受刑事訴訟法第159條第1項規
    定之限制，參諸刑事訴訟法第273條之2規定甚明。因此有關
    傳聞證據之證據能力限制規定毋庸予以適用，且本案各項證
    據均無非法取得之情形，故本案以下所引證據，自均得作為
    認定事實之證據。 
貳、認定犯罪事實之證據及理由
一、前揭犯罪事實，業據被告於警詢、偵查中及本院審理時均坦
    承不諱(見警卷一第1至5頁；警卷二第1至6頁；警卷三第1至
    8頁；他卷第55至56頁；10689偵卷第10至11頁、第23至26頁
    、第30至35頁、第54至58頁、第89至92頁；本院卷第18至19
    頁、第96頁)，並經被害人丙○○、告訴人甲○○、乙○○於警詢
    中指訴歷歷(見警卷一第6至7頁；警卷二第8至9頁；警卷三
    第14至30頁)，核與證人即系爭詐欺集團成員戴子靇於警詢
    中證述之情節大致相符(見11075偵卷第7至8頁反面)，復有
    其餘如附表相關證據欄所示之書證附卷可稽(頁碼詳如附表
    相關證據欄所示)，足證被告任意性自白與事實相符，得採
    為認定事實之證據。
二、按共同正犯之意思聯絡，原不以數人間直接發生者為限，即
    有間接之聯絡者，亦包括在內。如甲分別邀約乙、丙犯罪，
    雖乙、丙間彼此並無直接之聯絡，亦無礙於其為共同正犯之
    成立( 最高法院77年度台上字第2135號判例意旨參照) ；又
    共同正犯之意思聯絡，不限於事前有所協議，其於行為當時
    ，基於相互之認識，以共同犯罪之意思參與者，亦無礙於共
    同正犯之成立，且其表示之方法，不以明示通謀為必要，即
    相互間有默示之合致，亦無不可( 最高法院92年度台上字第
    3724號判決意旨參照) ；另按共同正犯之成立，有以共同犯
    意而共同實行犯罪構成要件之行為者，有以自己犯罪之意思
    ，參與犯罪構成要件以外之行為者，亦有雖以幫助他人犯罪
    之意思而參與犯罪構成要件之行為者，有以自己犯罪之意思
    ，事前同謀推由一部分實行犯罪之行為者。又共同正犯，係
    共同實行犯罪行為之人，在共同意思範圍內，各自分擔犯罪
    行為之一部，相互利用他人之行為，以達其犯罪之目的，其
    成立不以全體均參與實行犯罪構成要件之行為為要件，其行
    為分擔，亦不以每一階段皆有參與為必要，倘具有相互利用
    其行為之合同意思所為，仍應負共同正犯之責( 最高法院99
    年度台上字第1323號判決意旨參照) 。次按刑法之「相續共
    同正犯」，就基於凡屬共同正犯對於共同犯意範圍內之行為
    均應負責，而共同犯意不以在實行犯罪行為前成立者為限，
    若了解最初行為者之意思，而於其實行犯罪之中途發生共同
    犯意而參與實行者，亦足成立；故對於發生共同犯意以前其
    他共同正犯所為之行為，苟有就既成之條件加以利用而繼續
    共同實行犯罪之意思，則該行為即在共同意思範圍以內，應
    共同負責( 最高法院98年度台上字第7972號判決意旨參照)
    ；惟在一罪一罰之數罪態樣，如後行為者介入前，先行為者
    之行為已完成，又非其所得利用者，自不應令其就先行為者
    之行為，負其共同責任( 最高法院96年度台上字第1271號判
    決意旨參照) 。準此，共同之行為決意不一定要在事先即行
    為前便已存在，行為當中始先後形成亦可，且不以其間均相
    互認識為要件。而電話詐騙此一新興犯罪型態，係結合詐騙
    電信流、詐騙資金流、詐騙網路流及串聯其間之匯款車手集
    團，以介接詐騙專屬網路撥打電話實施詐騙，指示被害人交
    付其帳戶提款卡、密碼，車手並自被害人帳戶提領款項取贓
    ，車手及地下匯兌跨兩岸及國境分贓等階段，乃係需由多人
    縝密分工方能完成之集團性犯罪。查被告負責擔任系爭詐欺
    集團提款車手期間，與「野原新之助」(又稱「三支雨傘飄
    」)、「大葉天」、林坤霆等人及其等所屬系爭詐欺集團不
    詳成員間，就本案所犯各詐欺犯行之參與時間雖有先後，且
    各有分擔之工作，未必與其他成年成員認識碰面或知悉他人
    所分擔之犯罪分工內容，然此一間接聯絡犯罪之態樣，正為
    具備一定規模詐欺犯罪所衍生之細密分工模式，參與犯罪者
    透過相互利用彼此之犯罪角色分工，而形成一個共同犯罪之
    整體以利施行詐術，被告於其加入系爭詐欺集團之時起，即
    係以自己共同犯罪之意思，在共同犯意聯絡下，相互支援、
    供應彼此所需地位，相互利用他人行為，以達共同詐欺取財
    本案被害人之目的及行為分擔，揆諸前揭說明，被告就其參
    與之本案犯行自應與其他成員施行之各該三人以上共同詐欺
    取財犯行之全部犯罪結果共同負責。
三、本案係屬集團性詐欺犯罪型態，依現今詐欺集團分工細膩非
    少數人所能遂行，諸如謀議成立詐欺集團、提供資金並招募
    成員、架設機房及電腦網路通路、收集人頭帳戶與人頭門號
    、向被害人施詐、領取被害人匯入或交付之款項、將詐欺款
    項交付予負責收款者等工作，是以，詐欺集團除首謀負責謀
    議成立詐欺集團並招募成員外，成員中有蒐集帳戶與門號者
    、有擔任領款車手者，有提供詐欺集團運作所需資金之金主
    、有於機房內以網路電話負責向被害人施用詐術者，或有負
    責提供或維護詐欺所用器材、設備者，有專責收取詐欺款項
    並統籌分配者，成員間就其所擔任之工作分層負責。而本案
    係由系爭詐欺集團機房成員於電話中向被害人、告訴人施用
    詐術，致其等陷於錯誤並將財物及提款卡交付後，即由「野
    原新之助」(又稱「三支雨傘飄」)、「大葉天」、林坤霆等
    人指揮被告取走財物並持卡提領款項，而共同實行詐欺取財
    犯行，且被告所屬之系爭詐欺集團中復有車手頭、車手、轉
    手詐欺贓款、核算詐欺金額者等內部分工，顯見該詐欺集團
    非為立即實施犯罪而隨意、臨時組成，其屬於有結構性、專
    以持續實施詐術為手段而謀取不法利益之組織，核與組織犯
    罪防制條例第2 條所定「犯罪組織」之構成要件相符，是被
    告參與系爭詐欺集團擔任車手，即應論以組織犯罪防制條例
    第3 條第l 項後段之參與犯罪組織罪。
四、洗錢防制法業於105 年12月28日修正公布，並於106 年6 月
    28日生效施行( 下稱新法) 。為澈底打擊洗錢犯罪，新法乃
    依照國際防制洗錢金融行動工作組織( Financial Action T
    ask Force ，下稱FATF) 40項建議之第3 項建議，並參採聯
    合國禁止非法販運麻醉藥品和精神藥物公約及聯合國打擊跨
    國有組織犯罪公約之洗錢行為定義，將洗錢行為之處置、多
    層化及整合等各階段，全部納為洗錢行為，而於新法第2 條
    規定：「本法所稱洗錢，指下列行為：一、意圖掩飾或隱匿
    特定犯罪所得來源，或使他人逃避刑事追訴，而移轉或變更
    特定犯罪所得。二、掩飾或隱匿特定犯罪所得之本質、來源
    、去向、所在、所有權、處分權或其他權益者。三、收受、
    持有或使用他人之特定犯罪所得。」以求與國際規範接軌。
    從而，過去實務雖認為行為人對犯特定犯罪所得之財物或利
    益作直接使用或消費之處分行為，或僅將自己犯罪所得財物
    交予其他共同正犯，祇屬犯罪後處分贓物之行為，非本條例
    所規範之洗錢行為。惟依新法規定，倘行為人意圖掩飾或隱
    匿特定犯罪所得來源，而將特定犯罪所得直接消費處分，甚
    或交予其他共同正犯予以隱匿，而由共同正犯以虛假交易外
    觀掩飾不法金流移動，即難認僅單純犯罪後處分贓物之行為
    ，應仍構成新法第2 條第1 或2 款之洗錢行為( 最高法院10
    8 年度台上字第2500號判決意旨可資參照) 。查被告參與系
    爭詐欺集團擔任車手，並自承其並不知「野原新之助」(又
    稱「三支雨傘飄」)、「大葉天」之真實年籍資料，亦不知
    領取之財物轉交後之確切流向等語(見本院卷第20頁) 。足
    見被告於進行本案犯行時，均不知其餘共犯之真實年籍資料
    ，僅有微信通訊軟體作為聯繫之用，且類此集團性犯罪於犯
    罪後均亟欲盡速將贓款消化、吸收，以避免贓款遭凍結或查
    獲，是其提領贓款後，將贓款上繳予上開姓名年籍不詳之共
    犯，實已製造金流斷點，致犯罪所得去向、所在不明，使國
    家對於本案犯罪所得追緝、查扣形成妨害，故亦堪認定有意
    圖掩飾或隱匿特定犯罪所得之去向、所在，而移轉詐欺取財
    之特定犯罪所得之行為甚明。
五、綜上所述，本案事證明確，被告前揭犯行可堪認定，應依法
    論科。　　
參、論罪科刑
一、論罪：
(一)核被告所為，係犯刑法第339 條之2 第1 項之以不正方法由
    自動付款設備取得他人之物罪、同法第339 條之4 第1 項第
    2 款之三人以上共同犯詐欺取財罪、組織犯罪防制條例第3
    條第l 項後段之參與犯罪組織罪(附表編號1部分)、洗錢防
    制法第14條第1 項之洗錢罪。
(二)公訴意旨雖認被告同時涉犯刑法第339 條之4 第1 項第1 款
    之冒用公務員名義詐欺取財罪，然被告於本院審理中供稱不
    知悉詐騙集團機房成員係使用何種詐騙手法、說詞對個別被
    害人行騙等語( 見本院卷第20頁) 。參以本案復無其他具體
    之卷證資料足示被告曾與系爭詐欺集團負責對被害人等施行
    詐術之機房人員有所接觸或熟識，審理過程中復查無其他積
    極證據足認被告有何公訴意旨所指與其他詐欺集團成員共同
    冒用公務員名義詐欺取財之犯意聯絡及行為分擔，公訴意旨
    此部分所述應有未洽。然因被告仍合於三人以上共同詐欺取
    財之加重條件，有如前述，此部分僅係加重條件之減少，尚
    不生變更起訴法條之問題，檢察官起訴之犯罪事實並無減縮
    ( 最高法院98年度台上字第5966號判決意旨參照) 。另公訴
    意旨漏未引用刑法第339 條之2 第1 項之以不正方法由自動
    付款設備取得他人之物罪為被告本案之所犯法條，經本院當
    庭告知罪名後加以補充。
(三)又公訴意旨雖認被告參與系爭詐欺集團之首次犯行尚於另案
    偵查中，故被告所涉參與犯罪組織之犯行應於另案中論罪等
    語。然按如行為人於參與同一詐欺集團之多次加重詐欺行為
    ，因部分犯行發覺在後或偵查階段之先後不同，肇致起訴後
    分由不同之法官審理，為裨益法院審理範圍明確、便於事實
    認定，即應以數案中「最先繫屬於法院之案件」為準，以「
    該案件」中之「首次」加重詐欺犯行與參與犯罪組織罪論以
    想像競合。縱該首次犯行非屬事實上之首次，亦因參與犯罪
    組織之繼續行為，已為該案中之首次犯行所包攝，該參與犯
    罪組織行為之評價已獲滿足，自不再重複於他次詐欺犯行中
    再次論罪，俾免於過度評價及悖於一事不再理原則。至於「
    另案」起訴之他次加重詐欺犯行，縱屬事實上之首次犯行，
    仍需單獨論以加重詐欺罪，以彰顯刑法對不同被害人財產保
    護之完整性，避免評價不足(最高法院109 年度台上字第 39
    45 號判決要旨參照)。查被告加入系爭詐欺集團從事車手提
    領款項工作之相類案件，雖有另案偵查中，惟已先於110年1
    月27日繫屬本院，有臺灣高等法院前案紀錄表、臺灣嘉義地
    方檢察署110年1月26日嘉檢卓宇109偵10689字第1109002295
    號函各1份在卷可憑(見本院卷第5頁、第13至14頁)。則被告
    所涉組織犯罪防制條例第3條第1項後段之罪嫌，揆諸前開說
    明，自應當與其本案首次犯行即附表編號1部分合併論罪處
    刑。公訴意旨容有誤會，併此敘明。
(四)被告與「野原新之助」(又稱「三支雨傘飄」)、「大葉天」
    、林坤霆及其餘真實姓名年籍不詳之系爭詐欺集團成員，就
    前開犯罪事實，均有犯意聯絡及行為分擔，已如上述，應依
    刑法第28條規定，均論以共同正犯。
(五)按如數行為於同時同地或密切接近之時地實施，侵害同一之
    法益，各行為之獨立性極為薄弱，依一般社會健全觀念，在
    時間差距上，難以強行分開，在刑法評價上，以視為數個舉
    動之接續施行，合為包括之一行為予以評價，較為合理，則
    屬接續犯，而為包括之一罪；行為人之犯罪行為，依法律概
    念，在刑法評價上，為犯罪複數之數罪時，依有罪必罰之原
    則，本應就所犯各罪予以併罰之；然亦有因行為人以一個犯
    意，為一行為或數行為而持續侵害同一法益，實現一個構成
    要件，而僅構成實質上之一罪者；復有行為人之一行為或數
    行為，依法係成立數個獨立之罪，僅因基於訴訟經濟等刑事
    政策，乃以法律明定視為一罪處罰，謂之裁判上之一罪者，
    均與單一犯意之單一行為，祇單純破壞一個法益之單純一罪
    有別(最高法院86年台上字第3295號判例、90年度台上字第5
    416 號判決意旨參照) 。查系爭詐欺集團成員眾多，分工細
    密，自最初部分成員打電話向被害人行騙開始，再至中段由
    被告負責提取、轉交被害人交付之金錢，雖該集團各成員因
    有不同階段之分工，於自然觀念上可得自形式及外觀上切割
    為獨立之數行為，然該數個行為係於密切接近之時地實施，
    自始即係出於同一犯罪目的、基於同一詐欺取財犯意，包括
    在同一詐欺行騙之犯罪計畫中，各次被害人亦僅為單一一人
    ，針對同一被害法益，被告及其所屬詐欺集團成員間前後所
    為各階段行為之獨立性極為薄弱，彼此相互緊密結合為一整
    體犯罪行為，缺一不可，單獨切割或抽離其一即無法成事，
    依一般社會健全通念，觀念上難以強行分開，如任予割裂為
    數行為並以數罪併罰論處，反有過度處罰之嫌，是本案在刑
    法評價上，以視為數個舉動之接續施行，合為包括之一行為
    予以評價，較為合理並符刑罰公平原則。故被告及所屬詐欺
    集團成員就本案被害人所為之各階段數個分工行為舉動，應
    包括評價為一個加重詐欺取財之整體犯罪行為，僅論以1 個
    三人以上共同犯詐欺取財罪。又被告以一行為觸犯上開3罪
    名(附表編號2、3部分)、4 罪名(附表編號1部分)，均為想
    像競合犯，應均從一情節較重之三人以上共同犯詐欺取財罪
    處斷。又被告所犯如附表編號1至3所示，共計3次三人以上
    共同犯詐欺取財罪，屬犯意各別，行為互異，且係侵害不同
    被害人之財產法益，應予分論併罰。
二、科刑：
(一)爰審酌被告正值年輕力壯之際，且其四肢健全，自有找尋正
    當工作以賺取所需之能力，本應端正行止，竟不思以正常途
    徑賺取財物，圖謀非法所得而以車手方式加入詐欺集團，詐
    取本案被害人財物，價值觀念顯有嚴重偏差，且造成被害人
    損失不貲，並同時使該集團核心不法份子得以隱匿其真實身
    分，減少遭查獲之風險，使詐欺集團更加肆無忌憚，助長犯
    罪之猖獗，破壞社會民眾間之信賴關係，實應懲戒；另斟酌
    ：1.被告並無其他犯罪前科，有臺灣高等法院被告前案紀錄
    表可佐，其素行良好，2.被告犯後始終坦承犯行，態度良好
    ，3.尚未與被害人達成和解，4.被告之犯罪動機、目的、於
    本案詐欺集團所擔任之角色為車手，5.本案分得之報酬非鉅
    ，6.告訴人損害程度非輕等節，暨被告於本院審理中自陳：
    1.目前從事粗工，2.高職肄業之智識程度，3.未婚、無子女
    、與母親、妹妹、外祖父、外祖母同住之家庭生活狀況，4.
    半月薪水約新臺幣(下同)1萬3,000元、須支出家庭生活費之
    經濟狀況( 見本院卷第114 頁) 等一切情狀，量處如附表所
    示之刑。
(二)按數罪併罰之定應執行之刑，係出於刑罰經濟與責罰相當之
    考量，並非予以犯罪行為人或受刑人不當之利益，為一種特
    別的量刑過程，相較於刑法第57條所定科刑時應審酌之事項
    係對一般犯罪行為之裁量，定應執行刑之宣告，乃對犯罪行
    為人本身及所犯各罪之總檢視，除應考量行為人所犯數罪反
    應出之人格特性，並應權衡審酌行為人之責任與整體刑法目
    的及相關刑事政策，在量刑權之法律拘束性原則下，依刑法
    第51條第5款之規定，採限制加重原則，資為量刑自由裁量
    權之外部界限，並應受法秩序理念規範之比例原則、平等原
    則、責罰相當原則、重複評價禁止原則等自由裁量權之內部
    抽象價值要求界限之支配，使以輕重得宜，罰當其責，俾符
    合法律授與裁量權之目的，以區別數罪併罰與單純數罪之不
    同，兼顧刑罰衡平原則(最高法院100年度台上字第21號判決
    意旨參照)。又數罪併罰定應執行刑之裁量標準，法無明文
    ，然其裁量仍應兼衡罪責相當及特別預防之刑罰目的，具體
    審酌整體犯罪過程之各罪關係(例如各行為彼此間之關聯性《
    數罪間時間、空間、法益之異同性》、所侵害法益之專屬性
    或同一性、數罪對法益侵害之加重效應等)及罪數所反應行
    為人人格及犯罪傾向等情狀綜合判斷，為妥適之裁量，仍有
    比例原則及公平原則之拘束，倘違背此內部界限而濫用其裁
    量，仍非適法(最高法院104年度台抗字第718號裁定意旨參
    照)。因之，刑法第51條數罪併罰定執行刑之立法方式，非
    以累加方式定應執行刑，如以實質累加之方式定應執行刑，
    則處罰之刑度顯將超過其行為之不法內涵，而違反罪責原則
    ，及考量因生命有限，刑罰對被告造成之痛苦程度，係隨刑
    度增加而生加乘效果，而非以等比方式增加，是則以隨罪數
    增加遞減其刑罰之方式，當足以評價被告行為之不法性之法
    理(即多數犯罪責任遞減原則)，且定應執行刑之裁量時，亦
    應考量罪責相當、刑罰目的、各罪關係、侵害法益及罪數暨
    行為人人格及犯罪傾向等情狀綜合判斷。準此，本案應依上
    述實務見解揭示之限制加重原則，考量被告本案數次犯行之
    期間集中於109年11月16至同年月20日，且其犯罪類型及侵
    害法益同質性甚高，被告復於犯後就全部犯行均在偵、審中
    自白等情，併定其應執行之刑如主文所示。
三、沒收：
(一)按供犯罪所用、犯罪預備之物或犯罪所生之物，屬於犯罪行
    為人者，得沒收之，刑法第38條第2 項前段定有明文。查扣
    案之行動電話1支(廠牌型號：IPHONE XR，含門號000000000
    0號SIM卡1枚)，為被告所有供其涉犯本案所用之物，業據其
    於本院審理中供述明確(見本院卷第113頁)，自應依法宣告
    沒收。至被告涉犯本案所使用之提款卡等物，並非被告所有
    ，爰不予宣告沒收。
(二)按犯罪所得，屬於犯罪行為人者，沒收之，刑法第38條之1
    第1 項前段定有明文。然苟無犯罪所得，自不生利得剝奪之
    問題，固不待言，至二人以上共同犯罪，關於犯罪所得之沒
    收、追繳或追徵，倘個別成員並無犯罪所得，且與其他成員
    對於所得亦無事實上之共同處分權時，同無「利得」可資剝
    奪，特別在集團性或重大經濟、貪污犯罪，不法利得龐大，
    一概採取絕對連帶沒收、追繳或追徵，對未受利得之共同正
    犯顯失公平。又所謂各人「所分得」，係指各人「對犯罪所
    得有事實上之處分權限」，法院應視具體個案之實際情形而
    為認定：倘若共同正犯各成員內部間，對於不法利得分配明
    確時，固應依各人實際分配所得沒收；然若共同正犯成員對
    不法所得並無處分權限，其他成員亦無事實上之共同處分權
    限者，自不予諭知沒收；至共同正犯各成員對於不法利得享
    有共同處分權限時，則應負共同沒收之責。至於上揭共同正
    犯各成員有無犯罪所得、所得數額，係關於沒收、追繳或追
    徵標的犯罪所得範圍之認定，因非屬犯罪事實有無之認定，
    並不適用「嚴格證明法則」，無須證明至毫無合理懷疑之確
    信程度，應由事實審法院綜合卷證資料，依自由證明程序釋
    明其合理之依據以認定之( 最高法院104 年度第13次刑事庭
    會議決議、最高法院104 年度台上字第3937號判決意旨參照
    ) 。查被告於本院審理時供稱其本案擔任系爭詐欺集團車手
    ，所獲得之報酬共計7,500 元等語( 見本院卷第113頁) 。
    此部分未扣案之犯罪所得自應依法諭知沒收，於全部或一部
    不能沒收或不宜執行沒收時，追徵其價額。至被告本案所犯
    洗錢防制法第14條第1 項規定，依同法第18條第1 項前段固
    有沒收財物或財產上利益之特別規定。惟查，洗錢防制法第
    18條第1 項固規定「犯第14條之罪，其所移轉、變更、掩飾
    、隱匿、收受、取得、持有、使用之財物或財產上利益，沒
    收之；犯第15條之罪，其所收受、持有、使用之財物或財產
    上利益，亦同」，此一規定採取義務沒收主義，只要合於前
    述規定，法院即應為相關沒收之諭知，然該洗錢行為之標的
    是否限於行為人所有者始得宣告沒收，法無明文。依照上開
    實務見解，倘法條並未規定「不問屬於犯罪行為人與否均沒
    收」時，自仍以屬於被告所有者為限，始應予沒收，本院認
    在洗錢防制法並未規定「不問屬於犯罪行為人與否」之情形
    下，自宜從有利於被告之認定。是其餘被告所提領、轉交之
    詐欺贓物，雖屬被告因本案犯罪之所得，然因該等財物均經
    被告交付予系爭詐欺集團成員「野原新之助」，故事實上非
    在被告支配管領中，爰不予宣告沒收。
四、強制工作：
(一)按行為人以一行為觸犯組織犯罪防制條例第3條第1項後段之
    參與犯罪組織罪，及刑法第339條之4第1項第2款之加重詐欺
    取財罪，依刑法第55條前段規定從一重之加重詐欺取財罪處
    斷而為科刑時，於有預防矯治其社會危險性之必要，且符合
    比例原則之範圍內，由法院依組織犯罪防制條例第3條第3項
    規定，一併宣告刑前強制工作。固認想像競合犯各罪所規定
    之刑罰、沒收及保安處分等相關法律效果，均應一併適用。
    刑法第55條前段規定「從一重處斷」僅限於「主刑」，輕罪
    罪名所規定之沒收及保安處分，因非屬「主刑」，與刑法第
    55條從一重處斷之規定無關，自得一併宣告。而參與犯罪組
    織罪和加重詐欺取財罪之構成要件與刑罰，均分別在組織犯
    罪防制條例及刑法中定有明文。行為人以一行為觸犯組織犯
    罪防制條例第3條第1項後段之參與犯罪組織罪及刑法第339
    條之4第1項第2款之加重詐欺取財罪，於從一重之加重詐欺
    取財罪處斷而為科刑時，因所犯輕罪(參與犯罪組織罪)之刑
    罰以外之法律效果，即組織犯罪防制條例第3條第3項強制工
    作之規定，並未被重罪所吸收，仍應一併適用(最高法院108
    年度台上大字第2306號裁定意旨可參)。然上開最高法院裁
    定亦認應視被告行為之嚴重性、表現之危險性、對於未來行
    為之期待性，以及所採措施與預防矯治目的所需程度，於有
    預防矯治其社會危險性之必要，且符合比例原則之範圍內，
    由法院依該條例第3條第3項規定宣告刑前強制工作，賦與法
    院就是否宣告強制工作一定之裁量權。
(二)本院依上開實務見解意旨，審酌被告參與系爭詐欺集團擔任
    車手，屬該犯罪組織中較底層之成員，所領得之款項亦於扣
    除微薄報酬後全數繳予上游成員，且被告參與系爭詐欺集團
    期間非長，僅居於被動接受上游指令之輔助性角色，犯罪情
    節及惡性尚非極為重大，再者，被告為警查獲後，均坦承一
    切犯行，兼衡其等目前另有正當工作，有在職證明書1紙存
    卷可佐(見本院卷第117頁)，其因交友不慎且欠缺正確法治
    觀念而涉下本案，足信改正其詐欺犯行之有效方法，應在於
    提供適當之更生教育及保護、就業機會及社會扶助等，並非
    僅有執行強制工作之保安處分一途，是依憲法比例原則之要
    求，並綜合被告於本案行為之嚴重性、表現之危險性及對其
    未來之期待性等情，本院認前開宣告之刑，已屬罰當其罪，
    且足達矯治之目的，而收儆懲之效，尚難認有另宣告刑前強
    制工作，始能預防矯治其社會危險性，爰不另為刑前強制工
    作之諭知，末予敘明。
據上論斷，應依刑事訴訟法第273條之1第1項、第299條第1項前
段，組織犯罪防制條例第3條第1項、洗錢防制法第14條第1項，
刑法第11條前段、第28條、第339條之2第1項、第339條之4第1項
第2款、第55條、第51條第5款、第38條第2項前段、第38條之1第
1項前段、第3項，刑法施行法第1條之1第1項，判決如主文。
本案經檢察官吳咨泓提起公訴，檢察官林津鋒到庭執行職務。
中　　華　　民　　國　　110 　年　　4 　　月　　 1　　日
                  刑事第五庭    法　官　余珈瑢
以上正本證明與原本無異。
如不服本判決應於收受判決後20日內向本院提出上訴書狀，並應
敘述具體理由；其未敘述上訴理由者，應於上訴期間屆滿後20日
內向本院補提理由書（均須按他造當事人之人數附繕本）「切勿
逕送上級法院」。告訴人或被害人如對於本判決不服者，應具備
理由請求檢察官上訴，其上訴期間之計算係以檢察官收受判決正
本之日期為準。
中　　華　　民　　國　　110 　年　　4 　　月　　1 　　日
                                書記官  簡毓伶

附錄本案論罪法條：
刑法第339條之2第1項
（違法由自動付款設備取得他人之物之處罰）
意圖為自己或第三人不法之所有，以不正方法由自動付款設備取
得他人之物者，處3年以下有期徒刑、拘役或30萬元以下罰金。
刑法第339條之4第1項第2款
犯第339條詐欺罪而有下列情形之一者，處1年以上7年以下有期
徒刑，得併科1百萬元以下罰金：
二、三人以上共同犯之。
洗錢防制法第14條第1項
有第二條各款所列洗錢行為者，處7年以下有期徒刑，併科新臺
幣5百萬元以下罰金。
組織犯罪防制條例第3條第1項
發起、主持、操縱或指揮犯罪組織者，處3年以上10年以下有期
徒刑，得併科新臺幣1億元以下罰金；參與者，處6月以上5年以
下有期徒刑，得併科新臺幣1千萬元以下罰金。但參與情節輕微
者，得減輕或免除其刑。

附表：
編號 被害人 被詐騙時間 交付物品 (新臺幣) 詐騙方法 提領之時間、地點及金額(新臺幣) 相關證據 所宣告之罪及所處之刑 1 丙○○ 109年11月15日20時許 郵局帳號000-00000000000000號帳戶之金融卡 假冒檢察官，佯以其涉嫌跨國詐騙案件，須交付現金及帳戶金融卡為由，要求丙○○將前開物品置放於對方指定處所，致丙○○陷於錯誤，於109年11月15日20時後某時許，依指示置放前開物品於嘉義市○○街00號住處前花盆內。嗣丁○○於109年11月16日8時後某時許，前往該處取走上開物品。於前開時間、地點，以未經丙○○授權而輸入提款卡密碼之不正方法，提領前開金額。 109年11月16日15時12分至13分許，在嘉義市○○○路00號郵局ATM，提領前開帳戶共12萬元 ⑴內政部警政署反詐騙諮詢專線紀錄表、受理各類案件紀錄表、受理刑事案件報案三聯單各1紙、丙○○所有郵局帳戶交易明細2紙、被害報告單2紙、監視器錄影擷取畫面及提款照片15張（見警卷二第12至14頁、第18至25頁、第31至34頁） ⑵扣押筆錄、扣押物品目錄表、收據各1份、丁○○指認戴子靇之指認犯罪嫌疑紀錄表1份（警卷一第11至16頁、警卷二第27至30頁） ⑶嘉義縣警察局民雄分局偵辦丁○○詐欺案偵查報告書、偵辦丁○○、邱章雁詐欺案偵查報告書各1份（他卷第2至9頁、第18至28頁） 丁○○三人以上共同犯詐欺取財罪，處有期徒刑壹年拾月。    現金75萬5000元  109年11月16日15時17分至18分許，在嘉義市○○○路00號全聯超市ATM，提領前開帳戶共2萬9000元   2 乙○○ (提告) 109年11月17日10時許 郵局帳號000-00000000000000號帳戶之金融卡  假冒電信局人員，佯以其涉嫌洗錢案件，須交付帳戶存摺及金融卡為由，要求乙○○將前開物品置放於對方指定處所，致乙○○陷於錯誤，於109年11月17日10時後某時許，依指示置放前開物品於嘉義市○○路000號外之花盆下方。嗣丁○○於109年11月20日13時1分前某時許，前往該處取走上開物品。於前開時間、地點，以未經乙○○授權而輸入提款卡密碼之不正方法，提領前開金額。 109年11月20日12時57分至13時3分許，在嘉義市○○○○路000號郵局ATM，提領前開帳戶共14萬9000元(起訴書誤載為14萬元) ⑴乙○○所有郵局、合作金庫銀行帳戶交易明細各1份、監視器錄影擷取畫面、提款及現場照片36張（見警卷三第32至51頁、第53至58頁、83偵卷第8至17頁） ⑵扣押筆錄、扣押物品目錄表、收據各1份、丁○○指認戴子靇之指認犯罪嫌疑紀錄表1份（警卷一第11至16頁、警卷二第27至30頁） ⑶嘉義縣警察局民雄分局偵辦丁○○詐欺案偵查報告書、偵辦丁○○、邱章雁詐欺案偵查報告書各1份（他卷第2至9頁、第18至28頁） 丁○○三人以上共同犯詐欺取財罪，處有期徒刑壹年貳月。    合作金庫銀行帳號000-0000000000000之金融卡  109年11月20日13時26分至34分間之某時許，在嘉義市○○路0號合作金庫銀行ATM，提領前開帳戶共14萬9000元    3 甲○○ (提告) 109年11月20日17時54分許 郵局帳號000-00000000000000號帳戶之金融卡 假冒檢察官，佯以其涉嫌收受贓物案件，須交付現金、金飾、帳戶存摺及金融卡為由，要求甲○○將前開物品置放於對方指定處所，致甲○○陷於錯誤，於109年11月20日18時20分許，將前開物品交付予丁○○。嗣丁○○將前開物品轉交給詐欺集團成員「野原新之助」後，再依「野原新之助」之指示持前開金融卡於前開時間、地點，以未經甲○○授權而輸入提款卡密碼之不正方法，提領前開金額。 109年11月20日18時21分至18時23分（起訴書誤載為15時17分至18時22分）許，在嘉義縣○○鎮○○街00○0號郵局ATM，提領前開帳戶共14萬9000元 ⑴內政部警政署反詐騙諮詢專線紀錄表1紙、甲○○所有郵局帳戶交易明細1紙、監視器錄影擷取畫面及提款照片5張（見警卷一第17至18頁、第20至22頁、他卷第12至13頁、第36頁） ⑵扣押筆錄、扣押物品目錄表、收據各1份、丁○○指認戴子靇之指認犯罪嫌疑紀錄表1份（警卷一第11至16頁、警卷二第27至30頁） ⑶嘉義縣警察局民雄分局偵辦丁○○詐欺案偵查報告書、偵辦丁○○、邱章雁詐欺案偵查報告書各1份（他卷第2至9頁、第18至28頁） 丁○○三人以上共同犯詐欺取財罪，處有期徒刑壹年陸月。    現金15萬元        金飾13件